【裁判字號】    95,上易,1896
【裁判日期】    951116
【裁判案由】    詐欺
【裁判全文】
臺灣高等法院刑事判決                95年度上易字第1896號
上  訴  人  臺灣板橋地方法院檢察署檢察官
上  訴  人
即  被  告  丙○○
選任辯護人  賴玉梅律師
            周福珊律師
            王嘉斌律師
上列上訴人因詐欺案件，不服臺灣板橋地方法院94年度易字第19
0號，中華民國95年8月11日第一審判決（起訴案號：臺灣板橋地
方法院檢察署93年度偵緝字第1534號），提起上訴，本院判決如
下：
    主  文
原判決撤銷。
丙○○意圖為自己不法之所有，以詐術使人將本人之物交付，累
犯，處有期徒刑壹年。
    事  實
一、丙○○曾於民國88年間因違反公司法、背信及偽造文書罪等
    案件，經本院各判處有期徒刑5月，並定執行刑為有期徒刑1
    年，如易科罰金以3佰元折算1日，嗣於 91年3月21日判決確
    定，而於 91年4月12日易科罰金執行完畢；詎其猶不知悔改
    ，意圖為自己不法所有，於 92年7月間某日，因生意往來而
    認識吳政欣（業已更名為甲○○）與乙○○，丙○○獲悉吳
    政欣與乙○○欲合作籌資設立「宏浩生物科技股份有限公司
    」（下稱宏浩公司），遂藉利用其本人在財團法人環境與發
    展基金會擔任非正職之特約工作人員機會，表示有意願投資
    ，欲與吳政欣與乙○○二人共同籌資設立宏浩公司，約定三
    人共出資新台幣（下同）2千萬元，其中吳政欣出資1千萬元
    ，丙○○與乙○○則各出資5 百萬元，嗣因公司需求資金，
    丙○○遂表示願代為向其友人張碧鮮服務之台中公司辦理創
    業融資貸款，手續簡單，不需擔保品；且以其服務於財團法
    人環境與發展基金會，只需以其本人為保證人即可，惟需先
    繳貸款金額（2千萬元）之10分之1為保證金，並委由丙○○
    撰寫營運企劃書（即償還計劃書）向張碧鮮的公司申請企業
    貸款事宜，即可申貸成功，致吳政欣與乙○○2 人誤以為真
    ，乃於92年7月28日，在臺北縣新莊市○○路○段17號8 樓「
    勁昇國際有限公司」（代表人為吳政欣）內，由吳政欣交付
    丙○○面額為1佰萬元之支票1張（付款人為台新國際商業銀
    行新莊分行，發票日為 92年8月1日，票號ＳＣ0000000號，
    發票人為「勁昇國際有限公司」（負責人為吳政欣，金額為
    1百萬元）；由乙○○交付丙○○面額為50 萬元之保證金支
    票1張（付款人為第一銀行鶯歌分行，票號ＵＡ0000000號，
    發票人為乙○○之兄林恭本；金額為50萬元），同時交丙○
    ○以轉交與丙○○之友人張碧鮮服務之公司以作為貸款保證
    金（其餘之另50萬元則由丙○○負擔），以利申請辦理貸款
    ；雙方並約定，無論貸款有無辦成，保證金應於 92年9月15
    日無息退還吳政欣與乙○○；詎屆期丙○○竟藉口張碧鮮以
    宏浩公司尚未設立登記完竣，致貸款無法申貸完成；迨宏浩
    公司設立登記完竣後，丙○○復藉口張碧鮮以宏浩公司登記
    資本額（2千萬元）與實收資本額（5佰萬元）不符無法申辦
    貸款，保證金亦一再推託拒不返還；嗣經吳政欣與乙○○多
    次向丙○○催討無果，亦無法連繫張碧鮮其人；隨後並發現
    所交付之上開保證金支票已轉手由第三人提領，並未交付至
    張碧鮮其人，至此吳政欣及乙○○2人始知受騙。
二、案經吳政欣、乙○○分別訴由臺北縣政府警察局樹林分局報
    請臺灣板橋地方法院檢察署檢察官偵查起訴。
    理  由
壹、認定被告犯罪所憑之證據及理由：
一、訊據被告丙○○固不否認有收取告訴人吳政欣、乙○○二人
    前開支票保證金100萬元與50 萬元，並提領兌現一節，惟矢
    口否認有何詐欺犯行，辯稱：(一)當時與告訴人簽訂合約時，
    並不是說如果二、三個月沒有獲利，就要退款；當時的合約
    裡面是說如果工廠沒有成立的話，這筆100 萬元的保證金應
    該沒收，因為郭子榮與許建益來跟伊協調要求伊本人將上開
    一筆100 萬元沒收，希望伊本人退還，故伊沒有沒收，就按
    照他們的請求將100 萬元退還給他們。故伊於收到吳政欣的
    上開100萬元支票，就轉給許建益退還給他們。(二) 伊並沒有
    與告訴人二人說要合夥籌組公司，當時是要用宏浩舊的公司
    把股東的名字更換成其本人、告訴人二人，還有其他的人。
    當初告訴人吳政欣向伊表示說宏浩公司缺錢的理由是原料的
    費用必須要支付，宏浩公司有貨款要付，因為這兩個理由缺
    資金，希望伊想辦法幫他解決這個問題。當時伊有提及中小
    企業貸款與青年創業貸款的問題，因伊曾在青輔會擔任台北
    縣的指導員，確信有告知告訴人吳政欣這件事情。企劃案就
    是伊寫的償還計劃書，內容是一樣的，只是名稱不一樣而已
    ，伊並未提供償還計劃書給告訴人吳政欣。當時伊一直以為
    宏浩公司有申請環保標章，至今才知，只有勁昇公司才有環
    保標章。(三)伊從頭到尾都未要詐騙告訴人，伊有誠意要還錢
    ，也曾經表達過，但告訴人不接受分期付款。(四)伊沒有去詐
    欺被害人的意圖跟事實，伊也是受害人，錢的部分，伊已經
    清償了超過一半的金額等語。
二、辯護人辯護意旨略以：(一)被告並未以詐術向告訴人等稱可以
    向他人貸得款項，被告亦無詐欺告訴人之行為。(二)被告在警
    訊中說分三次將錢交給張碧鮮，是指告訴人乙○○、吳政欣
    所交的150 萬元，是分三次交給張碧鮮的。另被告在準備程
    序與審理中所稱的交付方法，是指他自己50萬元的部分。(三)
    關於本件為何告訴人會指訴被告有詐欺，因為告訴人二人說
    沒有看過張碧鮮，是因為告訴人二人信任被告，並未要求要
    見張碧鮮，所以才沒有看過張碧鮮，不能因此認為被告詐欺
    。(四)另外被告也有提出資料證明他已經將保證金交給張碧鮮
    。至於貸款案件為何無法成立，是因為告訴人的宏浩公司資
    金不足，才需要貸款，被告依告訴人的指示去向張碧鮮貸款
    ，後來發現宏浩公司根本沒有成立，所以才無法貸到款，是
    告訴人欺騙被告，被告沒有詐欺的行為。(五)本件是因為違約
    金的部分沒有談妥，張碧鮮才未將保證金退還給告訴人，被
    告沒有詐騙告訴人。(六)被告與張碧鮮因交易變體鈔而往來多
    年，金額亦不在少數，對其有一定信賴程度，被告交付款項
    予張碧鮮時，自不會另外刻意要求張碧鮮留下姓名年籍資料
    ，縱然被告此處思慮有欠周到，然亦不得遽指被告有詐欺之
    犯意。(七)被告因與張碧鮮另有變體鈔票買賣往來及資金調度
    之需要，而將告訴人交付之支票轉予他人，另與張碧鮮結算
    ，此行為縱有不妥，亦純係被告資金操作不恰當，應與詐術
    無關，原判決誤為被告詐欺，實有未洽等語。
三、經查：
  (一)本件係被害人吳政欣與乙○○2 人因欲籌資設立宏浩公司，
    被告丙○○欲表示願意投資，共同出資2000萬元，並由吳政
    欣出資1000萬元，丙○○與乙○○則各出資500 萬元，嗣因
    公司需求資金，丙○○遂表示願代為向其友人張碧鮮服務之
    台中公司辦理創業融資貸款，手續簡單，不需擔保品；且以
    其服務於財團法人環境與發展基金會，只需以其本人為保證
    人即可，惟需先繳貸款金額（2000萬元）之10分之1 為保證
    金，致使吳政欣與乙○○2 人誤信為真，乃由吳政欣交付丙
    ○○面額為1百萬元之支票1張（付款人為台新國際商業銀行
    新莊分行，發票日為 92年8月1日，票號ＳＣ0000000號，發
    票人為「勁昇國際有限公司」（負責人為吳政欣），金額為
    100 萬元），此情業據被害人吳政欣於警詢中提出告訴，並
    敘明甚詳（93年度發查他字第210號偵查卷第10頁至第15 頁
    ），且吳政欣於偵查中亦列為告訴人名義；吳政欣於原審審
    理時亦證稱，上開150 萬元保證金係以其個人名義交付，而
    使用其設立之「勁昇國際有限公司」簽發交付等語（原審卷
    第190 頁）；可見本案被害人應係吳政欣本人，而非「勁昇
    國際有限公司」。
  (二)被告上開詐欺犯行，業據告訴人吳政欣、乙○○2 人於警詢
    、偵查中指訴綦詳；於原審審理時亦證述明確（93年度發查
    他字第210號偵查卷第10頁至第21頁；第37頁；原審卷第170
    頁至第180頁、190頁至第191頁；第181頁至第188頁、190頁
    ）；並有被告收到告訴人吳政欣交付上開100 萬元支票之收
    條影本一張，該收條上明確記載，該筆保證金款項應於92年
    9月15日無息退還與告訴人吳政欣、乙○○2人交付之上開支
    票（100萬元、50萬元）影本2紙在卷（93年度發查字第1358
    號偵查卷第9頁、12頁、13 頁）；另有告訴人吳政欣、乙○
    ○委託被告丙○○向張碧鮮申請貸款2000萬元之委託書影本
    1張、被告丙○○向張碧鮮申請貸款2000萬元之協議書影本1
    張、被告丙○○與張碧鮮於 92年9月14日就貸款2000萬元事
    宜往來文書影本1張各在卷可證（93年度發查他字第210號偵
    查卷第32頁、29頁、第31頁）。
  (三)被告丙○○於 93年4月26日在警詢中亦供稱確有向告訴人吳
    政欣、乙○○表示願代向張碧鮮申請貸款，並收受告訴人支
    票作為貸款保證金等情明確（同上 93年度發查他字第210號
    偵查卷第3頁至第8頁）。故被告確有收取告訴人吳政欣、乙
    ○○2人所交付之上開保證金支票各100萬元與50萬元至明。
    被告既係向告訴人吳政欣、乙○○2人收取上開100萬元與50
    萬元支票各1 張之保證金以交付所謂之「張碧鮮」其人，則
    衡情該支票應已進入該「張碧鮮」者之支票存款帳戶，由「
    張碧鮮」者提領兌現或轉入該「張碧鮮」者服務之台中公司
    帳戶提領兌現；且被告收取之上開支票2張金額高達150萬元
    ，金額非少，被告理應知悉該「張碧鮮」者之聯絡地址與確
    實身分；且有該「張碧鮮」者之收款憑證或簽收條，以備查
    證核對之用，否則豈會輕率交與不知身分地址與確實姓名者
    ？然查被告竟僅表示只知該「張碧鮮」者大約40歲左右，至
    於詳細地址並不知道，均由該「張碧鮮」者直接與伊聯絡，
    伊無法直接與該「張碧鮮」者聯絡等語（原審卷第154 頁至
    第157頁、本院95年10月2日準備程序筆錄），顯與一般常情
    與經驗法則有違，無非係卸責之詞，不足採信。
  (四)又查被告收受告訴人吳政欣、乙○○所交付之上開100 萬元
    與50萬元支票各1 張，係分別交給第三人何承濬、郭子榮提
    領兌現等情，業據證人何承濬、郭子榮於原審審理時證述在
    卷（見原審卷第145頁至第147頁；第161頁至第163頁）；而
    被告向告訴人吳政欣所收取之上揭100萬元支票則係於92年8
    月1 日進入第三人何承濬之母何林秀幸之台北富邦商業銀行
    股份有限公司正義分行所開戶之00000000000000號帳戶提領
    兌現；另被告向告訴人乙○○所收取之上揭50萬元支票，亦
    於92年8月1日存入第三人郭子榮之妹郭小萍之國泰世華商業
    銀行西門分行000000000000號帳戶提領兌現各等情，各有台
    北富邦商業銀行股份有限公司正義分行 94年5月23日，（94
    ）臺富銀正字第73號函附該戶92年8月1日銀行客戶存提記錄
    單與國泰世華商業銀行西門分行 94年5月13日，（94）國世
    西門第075號函及同上西門分行94年6月22日，（94）國世西
    門字第104 號函附交易明細資料等各在卷可稽（原審卷第34
    頁至第36頁；第37頁、第54頁、55頁、第114頁、116頁、11
    7 頁）。果被告確有將告訴人吳政欣、乙○○所交付之上開
    100萬元與50萬元支票各1張交與該「張碧鮮」其人，為何未
    見該「張碧鮮」者於上開2 張支票以背書方式交付轉讓，反
    而是由被告直接交付與本案無關之第三人何承濬、郭子榮等
    2 人，故被告辯稱其有將告訴人吳政欣、乙○○所交付上開
    款項共150 萬元交與該「張碧鮮」其人一節，顯不實在。再
    本件經查並無「張碧鮮」其人之戶籍資料，有法務部戶役政
    連結作業系統1紙在卷足憑（原審卷第30 頁）；由此可見，
    顯然並無「張碧鮮」其人甚明。另被告於警詢中雖供稱，其
    將告訴人吳政欣、乙○○所交付之上開100萬元與50 萬元保
    證金支票各1張提領兌現後分3次當面將款項交給「張碧鮮」
    其人，該「張碧鮮」者有簽收，會將簽收資料找出交給警方
    等語（同上93年度發查他字第210號偵查卷第6頁）；惟查被
    告迄至本院審理中仍未提出上開「張碧鮮」者之簽收資料證
    明，故其於警詢中供稱有將款項分3 次交給「張碧鮮」云云
    ，顯係虛偽不實之詞。
  (五)被告於原審準備程序中辯稱其本人應交付之50萬元保證金，
    其中20萬元現款係向其友人郭子榮貸借，其餘30萬元款項係
    以收藏之變體鈔（大陸人民幣1張，面額100元，價值新台幣
    30萬元）代替交給張碧鮮（原審卷第27頁）；惟其於原審審
    理中則改稱，交給該「張碧鮮」者之200 萬元保證金，其中
    現金有180萬元，另外20萬元是變體鈔，180萬元現金係以其
    變體鈔買賣的現金收入得來云云（原審卷第156 頁）；被告
    就上開200 萬元之保證金前後供述內容不一，且又無法提出
    該「張碧鮮」者確有收取該200 萬元保證金之證明資料，可
    見被告供稱有將保證金200 萬元交與該「張碧鮮」者，顯然
    無據。
  (六)被告曾向告訴人吳政欣表示該「張碧鮮」者之行動電話號碼
    為0000000000號，隨後經告訴人吳政欣將該「張碧鮮」之手
    機號碼0000000000號輸入告訴人吳政欣個人手機內，並記錄
    聯絡人為「張碧鮮」；嗣於93年1月9日有自稱為「張碧鮮」
    者撥打告訴人吳政欣之手機，與告訴人吳政欣以手機電話聯
    絡，但該自稱「張碧鮮」小姐者之聲音很奇怪，很像是變音
    的機器講出來的等情，業據證人即告訴人吳政欣於原審審理
    時證稱明確（原審卷第175頁、177頁、第174 頁），並有證
    人即告訴人吳政欣庭呈手機，該手機中有輸入聯絡人『張碧
    鮮』，行動電話為『0000000000』等語，經原審當庭勘驗明
    確，並記明筆錄在卷（原審卷第179頁）；經查上開0000000
    000 號係易付卡，持機人即為被告丙○○本人，有遠傳電信
    股份有限公司行動電話基本資料1紙在卷足憑（原審卷第 79
    頁）；足見被告丙○○係謊稱有該「張碧鮮」者，並以被告
    丙○○本身持有之0000000000號行動電話偽稱係該「張碧鮮
    」者，藉以矇騙告訴人吳政欣。又被告丙○○事後於 93年8
    月2 日有傳簡訊給告訴人乙○○本人，表示「張碧鮮」小姐
    已經把錢退還給被告，嗣因票期開太久，故被告要拿去跟工
    廠做票貼；隨後再由告訴人乙○○將被告上開簡訊轉傳給告
    訴人吳政欣上開簡訊內容，表示被告要告訴人乙○○與吳政
    欣2人的匯款帳號給被告，被告於2日內就可匯入上開保證金
    款項等情，業據證人即告訴人乙○○於於原審審理時證稱明
    確，並有其提出之上揭簡訊內容一則在卷足憑（原審卷第18
    6頁至第188頁、第222 頁），亦據告訴人吳政欣於原審審理
    時證稱有將上開簡訊內容載入其手機之簡訊內容內，並據告
    訴人吳政欣提出其手機內所記載之簡訊內容，載明：「寄件
    者『乙○○』、『000000000000』、」等情，經原審勘驗明
    確，製有勘驗筆錄在卷可稽（按告訴人吳政欣於原審另證稱
    其事後有更換手機，故日期記為『2005.4.27 』、時間『17
    ：12』）（原審卷第181 頁）；復有告訴人吳政提出期以打
    字記載之簡訊內容在卷可證（原審卷第121 頁簡訊內容第二
    段，2004\08\02 ）。然查被告事後並未將上開保證金各150
    萬元與50萬元返還告訴人吳政欣、乙○○2 人，均據告訴人
    於原審審理時證述在卷；可見被告丙○○事後所傳給告訴人
    乙○○之上開簡訊與告訴人乙○○再轉傳給告訴人吳政欣之
    同一簡訊，均屬矇騙告訴人吳政欣、乙○○與推託之詞甚明
    。
  (七)證人郭子榮於原審審理時雖證稱有自其妹郭小萍之前開國泰
    世華商業銀行西門分行000000000000號帳戶自91年底至92年
    初陸續提領借給被告丙○○款項20萬元；隨後又供稱有一次
    借給被告丙○○款項20萬元，是從其妹郭小萍上開國泰世華
    商業銀行西門分行帳戶提領20萬元等語（原審卷第162 頁至
    第163頁；第166頁至第167頁）；惟查：被告丙○○係於 92
    年7月28日同時向告訴人吳政欣、乙○○2人收取上開150 萬
    元與50萬元之支票，已如上述；則被告丙○○本身如應自行
    負擔剩餘之50萬元部分，亦應於 92年7月28日以後自行籌措
    資金之問題，豈有如證人郭子榮自91年底至92年初陸續提領
    款項20萬元借給被告丙○○之理，時間點已有不合；再者，
    依證人郭小萍之前開國泰世華商業銀行西門分行0000000000
    00 號帳戶存摺內，並無1次提領20萬元之紀錄，此有上開郭
    小萍之帳戶存摺交易明細資料在卷可稽（原審卷第116 頁；
    第214頁至第220頁）；可見證人郭子榮前開證稱有借貸20萬
    元予被告並證稱有見過張小姐（原審卷第164頁至第165頁）
    等語，顯然不實，自不足據為有利於被告之依據。
  (八)被告丙○○於偵查時所提出之 92年7月23日與上開「張碧鮮
    」者定有協議書、被告丙○○與「張碧鮮」針對融資借貸協
    議內容確認一案、及被告丙○○與「張碧鮮」於 92年9月14
    日就貸款2000 萬元之傳真函等影本（93年度發查他字第210
    號偵查卷第29頁至第31頁），因既無「張碧鮮」其人，則上
    開文書顯然只是作為矇騙告訴人吳政欣、乙○○2 人而已，
    顯然不實，僅係用來詐騙告訴人吳政欣、乙○○2 人之書據
    ，附此敘明。
  (九)綜上所述，被告顯係施用詐術，對告訴人吳政欣、乙○○ 2
    人詐取前開保證金各150萬元與50 萬元至明；被告否認詐欺
    犯行，辯稱並未詐騙告訴人等語，無非事後卸責之詞，顯不
    足採；本件被告詐欺犯行，事證明確，其犯行應堪認定，應
    依法論科。
貳、論罪部分：
一、刑法修正比較說明部分：
  (一)查被告行為後，刑法業於94年2月2日修正公布，95年7月1日
    施行，其中修正第2條（新舊法之比較適用）、第28 條（共
    同正犯）、第55條（想像競合犯）、第47條（累犯）、第42
    條（易服勞易之折算標準及期限）、第38條（沒收）等規定
    。而修正後刑法第2條第1項規定：「行為後法律有變更者，
    適用行為時之法律。但行為後之法律有利於行為人者，適用
    最有利於行為人之法律。」係規範行為後法律變更所生新舊
    法律比較適用之準據法，於新法施行後，應適用修正後刑法
    第2條第1項之規定，為「從舊從輕」之比較。且於比較時應
    就罪刑有關之共犯、未遂犯、想像競合犯、牽連犯、連續犯
    、結合犯，以及累犯加重、自首減輕暨其他法定加減（如身
    分加減）與加減例等一切規定，綜其全部罪刑之結果而為比
    較。再從刑附屬於主刑，除法律有特別規定者外，依主刑所
    適用之法律，此有最高法院 95年第8次刑事庭會議決議可資
    參照。
  (二)有關想像競合犯之規定，修正後刑法第55條除規定「從一重
    處斷」外，並增列但書：「但不得科以較輕罪名所定最輕本
    刑以下之刑」，該但書之規定，係科刑之限制，為法理之明
    文化，非屬法律之變更，自無庸依修正後刑法第2條第1項之
    規定為新舊法比較適用。
  (三)另按新修正刑法第47條第1 項關於累犯加重規定「受徒刑之
    執行完畢，或一部之執行而赦免後，五年以內故意再犯有期
    徒刑以上之罪者，為累犯，加重本刑至二分之一。」，對新
    法施行前，故意再犯有期徒刑以上之罪，構成累犯之加重規
    定，新舊法並無不同，依新修正刑法「從舊從輕」原則，應
    適用修正前刑法第47條規定。
  (四)查被告所犯前開刑法第339條第1項之詐欺取財罪，於被告行
    為後，刑法第33條第5款之規定，業於 94年2月2日修正公布
    ，並於95年7月1日施行，罰金貨幣單位已由銀元改為新台幣
    ，則行為時被告所犯前開刑法第339條第1項之詐欺取財罪，
    有關該條罰金刑之法定最高度罰金刑為銀元1 千元，依照罰
    金罰鍰提高標準條例第一條規定，提高為10倍為1萬銀元（
    即新臺幣3 萬元）；而刑法修正後有關該條罰金刑之規定，
    依刑法施行法第1條之1第2項前段規定，就刑法339條第1 項
    之詐欺取財罪，有關罰金刑部分最高度罰金刑銀元1 千元提
    高30倍，即為新臺幣3 萬元，因此，就該罪有關最高度罰金
    刑部分，刑法修正前後並無不同。惟上開刑法第339條第1項
    之詐欺取財罪，該罪之最低度罰金刑，依修正前刑法第33條
    第5款規定罰金刑為銀元1元以上（即新臺幣3 元），而修正
    後刑法第33條第5款則規定為新臺幣1000 元以上，因此，經
    比較新、舊刑法第33條第5款之規定，以修正前刑法第33 條
    第5款之規定較有利於行為人，併予敘明。
二、核被告丙○○所為，係犯刑法第第339條第1項之詐欺取財罪
    。被告基於單一詐欺取財犯意，同時、地向告訴人吳政欣、
    乙○○2人詐取上開面額150萬元與50 萬元支票各1張（均已
    兌現），僅論以一個詐欺取財罪。又被告基於一個詐欺行為
    ，同時、地使被害人吳政欣、乙○○交付上開票款，係同時
    侵害2 人財產法益，而侵害數罪名，應論以想像競合犯，從
    一重處斷。查被告有如事實欄第一段所載之犯罪科刑及執行
    紀錄，有台灣高等法院被告前案紀錄表在卷可參，其於受有
    期徒刑之執行完畢後，五年內再犯本件有期徒刑以上之罪，
    為累犯，應依修正前之刑法第47條規定依法加重其刑。
參、原判決應予撤銷改判之理由：
    原審認被告罪證明確，予以論罪科行，固非無見，惟查被告
    行為後，刑法業於94年2月2日修正公布，95年7月1日施行，
    其中有關想像競合犯之規定，修正後刑法第55條除規定「從
    一重處斷」外，並增列但書：「但不得科以較輕罪名所定最
    輕本刑以下之刑」，該但書之規定，係科刑之限制，為法理
    之明文化，非屬法律之變更，自無庸依修正後刑法第2條第1
    項之規定為新舊法比較適用。原判決理由認：該條修正雖非
    犯罪構成要件之變更，但顯已影響行為人刑罰之法律效果，
    自屬法律有變更等語，尚有未當。被告提起上訴，仍執陳詞
    狡辯其並沒有要詐欺對方等語；檢察官提起上訴，指摘原判
    決量刑過輕等語，固均無理由，惟原判決既有可議，爰由本
    院撤銷改判，並審酌被告之犯罪前科與被告對於告訴人施用
    如上揭事實欄所述詐欺之方法與手段、所詐取告訴人財物款
    項共達150萬元，對於告訴人吳政欣、乙○○2人所造成財產
    上損害及被告事後雖與告訴人吳政欣、乙○○2 人成立民事
    和解筆錄，惟案發後迄今相隔已三年餘，被告僅支付告訴人
    乙○○26萬元，吳政欣12萬元，其餘尚未清償，且並未支付
    告訴人吳政欣第1期款項40 萬元等情，此分別有被告辯護人
    與告訴人吳政欣各自提出之陳報狀1 紙在卷足憑；可見被告
    並未依和解條件履行，犯後並無誠意與告訴人和解等一切情
    狀，判處被告有期徒刑一年，以資懲儆。
肆、據上論斷，應依刑事訴訟法第369條第1項前段、第364 條、
    第299條第1項前段，刑法第2條第1項前段、刑法第339條第1
    項、第55條、第47條（修正前），判決如主文。
本案經檢察官洪泰文到庭執行職務。
中    華    民    國    95    年    11    月    16    日
                  刑事第七庭    審判長法  官  陳正雄
                                      法  官  許宗和
                                      法  官  許錦印
以上正本證明與原本無異。
不得上訴。
                                      書記官  楊妙恩
中    華    民    國    95    年    11    月    23    日
附錄：本案論罪科刑法條全文
中華民國刑法第339條：（普通詐欺罪）
意圖為自己或第三人不法之所有，以詐術使人將本人或第三人之
物交付者，處5年以下有期徒刑、拘役或科或併科1千元以下罰金
。
以前項方法得財產上不法之利益或使第三人得之者，亦同。
前二項之未遂犯罰之


司法院資訊處製作；財團法人民間司法改革基金會備份。
